【裁判字號】    98,上訴,1805
【裁判日期】    990208
【裁判案由】    偽造文書等
【裁判全文】
臺灣高等法院高雄分院刑事判決        98年度上訴字第1805號
上  訴  人
即  被  告    乙○○
上列上訴人因偽造文書等案件，不服臺灣屏東地方法院98年度訴
字第71號中華民國98年10月15日第一審判決（起訴案號：臺灣屏
東地方法院檢察署97年度偵緝字第322 號），提起上訴，本院判
決如下：
     主  文
上訴駁回。
    事  實
一、乙○○自民國（以下同）95年6 月20日起至96年5 月31日係
    址設於屏東市○○路○段574 號之「和生汽車股份有限公司
    」（下稱和生公司）之業務員，負責該公司之汽車銷售及向
    客戶收取購車款項繳回公司等為工作，為從事業務之人，竟
    於下列時、地為謀利及損害公司之犯罪行為：
（一）基於意圖為自己不法利益之犯意，違背其受託擔任公司業
      務員應銷售公司代理品牌汽車之任務，於96年5 月14日，
      以和生公司編號HS062001號空白買賣合約書（一式四聯）
      中其中第4 聯（即藍色紙），與陳明俊訂立和生公司有代
      理之現代汽車、型號：JUMBO2.5、車輛售價新臺幣（下同
      ）93萬元汽車買賣契約（下稱JUMBO2.5汽車買賣契約）後
      ，未將該筆交易提報和生公司，亦未經和生公司之同意，
      逕自將該筆汽車交易轉介予慶隆汽車有限公司（下稱慶隆
      公司）承接，致和生公司受有未承接該筆訂單生意利益之
      損害。
（二）乙○○利用其為和生公司業務員之身分，得知易惠正急需
      用車，而其並無出賣交付車輛給易惠正之意思，為詐得易
      惠正所支付之款項，另基於意圖為自己不法所有之犯意，
      於96年5 月7 日至96年5 月22日間之某日，將其向和生公
      司所領得和生公司編號HS062001號空白買賣合約書其中一
      聯予以複印後，以先塗銷上開和生公司匯款帳號、戶名之
      空白契約書再予複印1 次之方式（另被訴行使變造私文書
      部分詳後述），再於96年5 月22日持該無匯款帳號之和生
      公司編號HS062001號買賣契約書影本，向易惠正佯稱現金
      方式支付可縮短取車時間，與易惠正簽訂車輛規格porter
      super 、價格59萬1 千元汽車買賣契約（下稱porter sup
      er汽車買賣契約），使易惠正陷於錯誤，誤認和生公司無
      匯款帳號可使用而在高雄市中小企業銀行大昌分行4 號櫃
      臺前交付現金59萬1 千元予乙○○收受，乙○○旋即避不
      見面，致易惠正受有59萬1 千元之損害。嗣經易惠正、陳
      明俊向和生公司反映，和生公司始悉上情。
二、案經被害人和生公司告訴由臺灣屏東地方法院檢察署檢察官
    偵查起訴。
    理  由
壹、證據能力部分：
    按被告以外之人（包括證人、鑑定人、告訴人、被害人及共
    同被告等）於審判外之陳述雖不符刑事訴訟法第159 之1 至
    之4 等4 條之規定，而經當事人於審判程序同意作為證據，
    法院審酌該言詞陳述或書面陳述作成時之情況，認為適當者
    ，亦得為證據；當事人、代理人或辯護人於法院調查證據時
    ，知有刑事訴訟法第159 條第1 項不得為證據之情形，而未
    於言詞辯論終結前聲明異議者，視為有前項之同意，同法第
    159 條之5 定有明文。立法意旨在於傳聞證據未經當事人之
    反對詰問予以核實，原則上先予排除；惟若當事人已放棄反
    對詰問權，於審判程序中表明同意該等傳聞證據可作為證據
    ；或於言詞辯論終結前未聲明異議，基於尊重當事人對傳聞
    證據之處分權及證據資料愈豐富，愈有助於真實發見之理念
    ，且強化言詞辯論主義，使訴訟程序得以順暢進行，上開傳
    聞證據亦均具有證據能力。本件上訴人乙○○、檢察官就告
    訴人和生公司代表人甲○○、證人即向購車之陳明俊、易惠
    正於偵查中言詞陳述內容（96年度他字第1139號卷〈下稱他
    字卷〉第16至17頁、97年度偵緝字第322 號卷第19至21頁，
    他字卷第33至34頁，他字卷第31至32頁，），及和生公司編
    號HS062001號空白買賣契約書影本領用買賣合約書表、陳明
    俊與乙○○所簽立之編號HS062001號買賣契約書、易惠正與
    乙○○所簽立之編號HS062001號無和生公司匯款帳號之買賣
    契約書、從業員資料、惠薪建材興業有限公司（易惠正）存
    摺、慶隆有限公司所開立之統一發票各1 紙（以上均為影本
    ，見他字卷第4 至8 頁、第21頁）及勞工保險被保險人投保
    資料表、和生汽車股份有限公司96年度印領薪資表、第三人
    陳報債務人新津或異議狀（原審卷第37、第39頁），僅做証
    明力之爭執，並未作証据能力之爭執，審酌上開被害人、證
    人陳述及上開書證作成時之客觀狀況，並無任何不當施壓或
    干擾，亦未有事證顯示其有遭受不當取供之情形，因認以之
    作為證據亦屬適當，依上開刑事訴訟法第159 條之5 第2 項
    之規定，自得作為證據使用。
貳、實體部分：
一、訊之上訴人乙○○固不否認於96月6 日20日至96年3 月間任
    職於和生公司擔任汽車銷售員、於96年5 月14日以和生公司
    編號HS062001號空白買賣契約與證人陳明俊簽訂JUMBO2.5汽
    車買賣契約，並向慶隆汽車公司調度該款汽車予證人陳明俊
    ，及於96年5 月22日與證人易惠正簽立之porter super汽車
    買賣契約，並收取證人易惠正交付之車款59萬1 千元，惟否
    認犯罪，辯稱：我於96年4 月間時已非和生公司之業務員，
    陳明俊所購買之JUMBO2.5汽車因價格和生公司不同意，故我
    才向慶隆公司調車，又我並未詐騙易惠正交付之59萬1 千元
    ，該款項係公司同意當作我的獎金云云。惟查：
（一）上訴人乙○○於95年6 月20日至96年3 月12日受雇於和生
      公司擔任業務員，負責汽車銷售及向客戶收取購車款項繳
      回公司等工作，及於96年5 月14日以和生公司編號HS0620
      01號空白買賣契約與證人陳明俊簽訂JUMBO2.5汽車買賣契
      約且向慶隆汽車公司調度該款汽車予證人陳明俊，又於96
      年5 月22日與證人易惠正簽立之porter super汽車買賣契
      約，並收取證人易惠正交付之車款59萬1 千元等情，此部
      分為上訴人乙○○所不否認，復有證人甲○○於偵訊及原
      審審理時證稱：被告係公司之業務員，負責收車款招攬業
      務、交車等語（見他字卷第16至17頁、偵字卷第19至21頁
      ）；證人陳明俊於偵查、原審審理時證稱：我有去和生汽
      車公司看車，被告是該公司的業務員，有給我名片，後來
      我與被告以93萬元簽訂買賣契約，當時被告並未告訴我要
      向其他公司調車等語（見他字卷第33至34頁、原審卷第78
      至79頁）；又證人易惠正於偵查及原審審理時亦證稱：當
      時我去屏東市○○路○段574 號據點看車，是乙○○與我
      接洽、報價的，惠薪建材興業有限公司與和生汽車所簽立
      之porter super汽車買賣契約是我與被告簽的，簽約當時
      乙○○有出示名片，表示是該公司的店長，當時我急需用
      車，希望可以直接過戶交車，被告告知快點取車的方式就
      是現金付款，故於簽約當日，我與被告一同至高雄市中小
      企業銀行大昌分行4 號櫃臺提領20萬元支付定金交給被告
      ，又於28日再次前往銀行提領39萬1 千元付清尾款等語（
      見他字卷第31至32頁、偵字卷第12至14頁、原審卷第79至
      81頁），復有從業員資料、勞工保險被保險人投保資料表
      、和生股份有限公司96年度印領薪資表、陳明俊與乙○○
      所簽立之編號HS062001號買賣契約書、慶隆有限公司所開
      立之統一發票、易惠正與乙○○所簽立之編號HS062001號
      無和生公司匯款帳號、戶名之買賣契約書、惠薪建材興業
      有限公司（易惠正）存摺等影本各1 紙附卷可稽，足見此
      部分之事實堪信為真實。
（二）上訴人乙○○於96年5 月底前仍受雇於和生公司擔任和生
      公司之汽車銷售員一情，業據和生公司之代表人甲○○於
      警詢、偵訊及原審審理時均證稱：乙○○為公司業務員，
      負責收受車款及招攬業務，業務員於一般買車程序，不可
      向其他人調車，只要是我們公司的車子，公司一定有車，
      被告一直到96年5 月31日前都是和生公司的員工，和生公
      司之所以會在96年3 月12日將被告之勞保退保，係因為該
      年3 月份，被告拿了1 份法院的執行命令要扣押其薪資所
      得，公司也有收到此通知並告知被告，被告要求公司通融
      ，讓他辦理假離職，亦即辦理退保動作，表示其非公司正
      式員工，使法院無法執行其薪資，故和生公司始配合其要
      求將其退出勞保，事實上，被告仍在公司上班，領取公司
      薪資等語甚詳，復有和生公司96年度執字第5102號第三人
      陳報債務人薪津或異議狀在卷可憑，是證人甲○○所述和
      生公司係應上訴人乙○○要求為避免薪資遭法院查扣而將
      上訴人乙○○退保勞保，實則上訴人乙○○於96年5 月31
      日仍於和生公司擔任業務員一情，應堪採信為真實。
（三）另證人陳明俊、易惠正於歷次偵審中亦均證稱：96年5 月
      14日、96年5 月22日與被告簽立買賣契約書時，被告係以
      和生公司業務員身份簽約等語，業已詳述如上，佐以上訴
      人乙○○於96年5 月7 日仍向和生公司領用編號HS062001
      號、編號HS062002號之買賣合約書，嗣於96年5 月31日始
      繳回公司，此有領用買賣合約書表單1 紙（見他字卷第5
      頁）在卷可稽，更可証上訴人乙○○於96年5 月間，仍受
      雇於和生公司擔任汽車銷售員之事實，否則上訴人乙○○
      何以得於和生公司內推銷汽車，並遵守公司規定、流程領
      用買賣契約書？是上訴人於96年5 月間仍係和生公司業務
      員且以和生公司業務員身分與證人陳明俊、易惠正簽立上
      開汽車買賣合約書，亦足堪認定。
（四）上訴人乙○○雖以96年3 月以非和生公司員工，與和生公
      司係合作夥辦關係等語置辯，然此情業為和生公司代表人
      即證人甲○○所否認，上訴人乙○○亦無法具體說明雙方
      有何合作關係、出資比例、關於盈餘、虧損之分配等其所
      謂之相關合作事宜，故其所辯，尚難採信。上訴人乙○○
      擔任汽車銷售業務員多年，為上訴人乙○○所不否認，則
      該業界競爭激烈，對於業務員應與公司間存有高度信任關
      係應知之甚詳，更應瞭解私下轉介訂單為任何公司所不允
      許，其在任職和生公司汽車業務員之期間，與前往和生公
      司購車陳明俊簽立汽車買賣契約，未經公司同意，將該筆
      生意轉介由慶隆公司承接，顯然違背公司所委任之行為，
      造成和生公司預期所得利益之損害，已足堪認定。上訴人
      乙○○雖以證人陳明俊所訂購JUMBO2.5汽車買賣契約係公
      司不願意承接訂單始轉介云云置辯，但其既為公司業務員
      ，本應遵守公司規定，倘公司無法承接，上訴人乙○○應
      努力於公司規定之金額內與買受人間達成協議，亦不得因
      此轉介他公司，故此抗辯仍不得解免其背信之罪責。
（五）上訴人乙○○以和生公司業務員身分，並領得和生公司編
      號HS062001號空白買賣合約書其中一聯予以複印，以先塗
      去上開和生公司匯款帳號之空白契約書再予複印1 次之方
      式，並於96年5 月22日持該無匯款帳號之和生公司編號HS
      062001號汽車買賣契約書影本，與證人易惠正訂立porter
       super買賣契約，使證人易惠正交付車款59萬1 千元等情
      ，除有證人易惠正於偵訊及原審審理時證稱：簽約當日，
      被告是拿1 張白色A4大小之紙到我公司簽約的，不是有封
      面一本之契約書，沒有注意是否影本，也沒有再與和生公
      司確認文件是否相同，簽約時，我還有問被告是否匯款到
      公司即可，否則萬一被告騙我怎麼辦，被告答覆是該店之
      店長、主管，不可能騙人，故我才與被告一同至高雄市中
      小企銀大昌分行4 號櫃臺前，提領20萬元支付定金，又於
      28日再次前往上開銀行提領39萬1 千元付清尾款，但至96
      年5 月29日約定交車日時，被告先於電話中推說要選車牌
      號碼，尚無法交車，後來就完全無法聯絡上，故我直接聯
      絡和生公司，和生公司說被告在當日已提出辭呈等語甚詳
      ，復經證人甲○○於偵查及原審審理時證稱：被告原本與
      證人易惠正約定要交車，但過了約定日期，易惠正一直沒
      有拿到車，因而打電話至公司詢問，並到公司提出當初被
      告與其簽訂契約影本、提款明細，且易惠正所提出之契約
      影本右下方賣方欄位處並無匯款帳號，此與公司制式之契
      約書應為一本內有四聯分4 種不同顏色、均印有匯款帳號
      之形式不同公司至此才知悉有此筆買賣契約等語稽詳，復
      有經上訴人乙○○塗去和生公司買賣契約書上公司匯款帳
      號與易惠正所簽立之porter super汽車買賣契約、惠薪建
      材興業有限公司存摺影本內頁各1 紙在卷可資為憑。就上
      開訂約、收取款項、交車歷程及所提出契約書觀之，可知
      上訴人乙○○係利用其為和生公司業務員身分，於96年5
      月7 日領用編號HS062001號契約書，得知證人易惠正有買
      車之意，於簽約前，以影印塗改過後之公司契約方式（此
      部分詳述如下3.），用以詐騙證人易惠正交付其59萬1 千
      元無訛。
（六）上訴人乙○○雖又辯稱：該59萬1 千元係公司答應給予我
      賣車之績效獎金云云，然此已据證人甲○○於偵查及原審
      審理時所否認，又若是獎金，則上訴人乙○○於96年5 月
      7 日向和生公司領用編號HS062001號、編號HS062002號之
      契約書2 份，編號HS062001號用於與證人陳明俊簽約，則
      上訴人乙○○應當以上開編號HS062002號之契約書與證人
      易惠正訂約，何以卻用已與陳明俊簽約之編號HS062001號
      買賣契約書其中一聯影印後，再與證人易惠正簽約？又其
      若有欲為公司賣車、交車之真意，則訂約後應向公司提報
      ，以利公司準備相關交車事宜，何以上訴人乙○○不但未
      以上開編號HS062002號之空白買賣契約書1 本簽約、簽約
      後又未提報該筆交易，更甚者竟採取用於與證人陳明俊交
      易之編號HS06001 號之買賣契約書其中一聯，以先影印再
      塗去公司匯款帳號後，又複印之方式與證人易惠正簽約，
      並要求證人易惠正以交付現金之方式支付車款，直至證人
      易惠正無法取得所訂購之小貨車前往和生公司查詢，和生
      公司始知悉有此筆交易，凡此種種均與一般賣車交易過程
      有違，是上訴人乙○○自始即無為公司賣車、交車之意，
      係以出具公司名義買賣契約書為其詐騙之手段，此由上訴
      人乙○○事先複印後再塗去公司匯款帳號後，再複印1 次
      ，再與證人易惠正簽約，使客戶無法將現金直接匯入公司
      一情甚明，且參以和生公司直至證人易惠正登門索車方知
      悉有該筆交易，而此時上訴人乙○○竟未移交此筆交易已
      辭職離開公司，益徵上訴人從未曾有為公司賣車之意，其
      主觀上自始即以所有之意思，收取該筆車款，上訴人乙○
      ○上開所辯係為公司賣車，公司直接同意其收受該筆現金
      當作績效獎金一情，應係事後臨訟卸責之詞，顯不可採。
（七）另上訴人乙○○辯稱：我是採用公司制式買賣契約書與易
      惠正簽約，不知何以易惠正所提出契約書上，無公司之匯
      款帳號云云，惟查：證人甲○○證述其公司之空白契約上
      均載有公司匯款帳號、戶名，並提出和生公司編號HS0620
      01號契約書一本，經原審當庭勘驗，該合約書本應為一式
      四份，原應有第一聯賣方收執（白色）、第二聯會計收執
      聯（紅色）、第三聯業務部收執聯（黃色）、第四聯買方
      收執聯（藍色），然欠缺第四聯，復經證人陳明俊當庭提
      出之編號HS062001號JUMBO2.5汽車買賣契約1 紙（藍色）
      ，經核應為告訴人所提出之編號HS062001號契約書1 本所
      欠缺之第四聯，且該契約書一本及證人陳明俊所提出之契
      約書（藍色）上均載有和生公司匯款帳號及戶名，復稽之
      證人易惠正於偵訊及原審審理時均證稱：簽約當時並未注
      意該契約書上是否印有和生公司之匯款帳號、戶名等語，
      又易惠正曾詢問是否可匯款至公司帳戶一情，業如上述，
      且有證人易惠正提出之編號HS062001號porter super汽車
      買賣契約影本右下欄僅列和生公司之地址與聯絡方式，並
      無公司匯款帳號、戶名，是上訴人乙○○持與證人易惠正
      簽立之合約書當時，該契約書上並未有和生公司匯款帳號
      、戶名，應堪予認定。
（八）和生公司編號HS062001號買賣契約書為上訴人乙○○向公
      司所領用，直至交還與公司前，皆為上訴人乙○○所保管
      ，且期間上訴人乙○○並無申報遺失等情，設上訴人乙○
      ○持之與證人易惠正所簽立之契約書，載有公司之匯款帳
      號，則證人易惠正直須轉帳匯入即可，既可留下現金流動
      之軌跡，證明其已交付車款予公司，何需大費周章冒著領
      取巨額現金恐遭人覬欲之危險，親自至銀行前提領現金，
      又何需因擔心受騙而於事前詢問上訴人乙○○所屬之公司
      有無匯款帳號，因而證人易惠正無任何塗去該匯款帳號之
      動機，基此足認上訴人乙○○係先複印該編號HS062001號
      之空白契約書，予以塗去匯款帳號，再複印1 次後，持之
      以與證人易惠正簽約無誤。
    綜上所述，因証人陳明俊、易惠正2 人均前往屏東市○○路
    ○段574 號告訴人看車及買車，上訴人乙○○是以和生公司
    之空白契約與証人陳明俊、易惠正2 人簽約，上訴人乙○○
    並從中獲取利益，足証上訴人乙○○是利用公司之資源謀私
    利，上訴人乙○○為和生公司之業務員為公司處理事務，為
    自己之不法利益，而違背其受公司委任應為公司銷售車輛之
    任務，將證人陳明俊所訂立JUMBO2.5汽車買賣契約，轉介由
    慶隆公司承接之背信行為，及利用其為和生公司業務員身分
    、及持塗去公司匯款帳號影印之契約書詐騙證人易惠正59萬
    1 千元之詐欺行為，事証明確，上訴人乙○○所辯係卸責之
    詞，不足採信，其犯行已堪認定。
二、按該當構成要件之背信行為，包括事務處分權限之濫用行為
    與信託義務之違背行為，且「背信罪所稱財產或其他利益上
    之損害，係指減少現存財產上價值之意，凡妨害財產上增加
    以及喪失日後可得期待之利益亦包括之，又所生損害之數額
    ，並不須能明確計算，祇須事實上生有損害為已足，不以損
    害有確定之數額為要件」（最高法院80年度臺上字第2205號
    判決意旨可資參照）。本件上訴人乙○○將和生公司原本可
    承接之買買契約轉介他人，應屬妨害公司財產之增加無訛。
    再按刑法上之侵占罪係以意圖為自己或第三人不法之所有，
    擅自處分自己持有他人所有之物，或變易持有之意思為所有
    之意思而逕為所有人行為，為其成立要件，故行為人侵占之
    物，必先有法律或契約上之原因在其合法持有中者為限，否
    則，如其持有該物，係因詐欺、竊盜或其他非法原因而持有
    ，縱其加以處分，自不能論以該罪（最高法院92年度台上字
    第1821號判決意旨參照）。本件上訴人乙○○就事實欄一(二)
    所示之行為，係利用其為和生公司之業務員之身分所為詐騙
    行為，並不因其具有業務員身分而收取金錢即應逕論以業務
    侵占罪，仍應探究其主觀上有無為公司持有該筆款項後，始
    變易持有之意思所有，惟其自始至終從無為和生公司持有之
    意思，其係以業務員身分順遂其詐欺之犯行，已論述如上；
    又證人易惠正交付車款後，上訴人犯行已告終了，則被害人
    此時即受有損害，尚不得因事後證人易惠正依據買賣契約關
    係或依照民法侵權行為第184 條、第188 條之雇用人應負之
    連帶責任請求和生公司履行契約或應負連帶侵權責任，而使
    上訴人乙○○之詐騙犯行合法化，是上訴人乙○○就事實欄
    一(二)所為應係犯刑法第339 條第1 項之詐欺取財罪。核上訴
    人乙○○所為，分別係犯刑法第342 條第1 項之背信罪、同
    法第339 條第1 項之詐欺取財罪。上訴人乙○○所犯上開二
    罪，犯意各別、行為互殊，應予分論併罰。另原起訴書雖認
    被告就事實欄一(二)所示之犯行係涉犯刑法第336 條第2 項之
    業務侵占罪，然業經公訴人於原審審理時變更起訴法條為刑
    法第339 條第1 項之詐欺取財罪，有論告書在卷可憑；又所
    謂事實同一，非謂全部事實均須一致，祇須其基本事實相同
    ，其餘部分縱或稍有出入，亦不失為事實同一；而刑法上之
    侵占與詐欺，俱以不法手段占有領得財物，其客觀構成要件
    之主要事實雷同，二罪復同以為自己或第三人不法之所有意
    圖為主觀要件，同以他人之財物為客體，同為侵害財產法益
    之犯罪，犯罪構成要件亦具共通性（即共同概念），應認為
    具有同一性（最高法院97年度台非字第375 號判決意旨參照
    ），是公訴檢察官將起訴書所引之第336 條第2 項業務侵占
    罪，變更為同法第339 條第1 項之詐欺取財罪，自屬適法，
    又公訴人既已原審審理時變更起訴法條如上，自毋庸再諭知
    變更起訴法條，附此序明。
三、公訴意旨另以：被告乙○○基於意圖為自己不法所有及變造
    私文書、行使變造私文書之犯意，於96年5 月22日以塗銷編
    號HS062001號空白買賣合約書影本上和生公司匯款帳號之方
    式變造該空白契約書影本，再持交與易惠正簽訂汽車買賣契
    約而行使之，且未告知和生公司簽約一事，並將所收取之車
    款59萬1 千元予以侵占入己，未交付予和生公司（收取車款
    部分業經公訴人當庭變更起訴法條為詐欺罪），因認被告乙
    ○○另涉有刑法第216 條、同法第210 條之行使變造私文書
    罪嫌。
（一）公訴人乙○○認上訴人乙○○涉有變造私文書、行使變造
      私文書之犯行等罪嫌，無非係以告訴人公司代表人甲○○
      於偵訊之指訴、證人易惠正於偵訊中證述，及有和生公司
      編號HS062001號空白買賣合約書影本，證人易惠正與被告
      簽立之和生公司編號HS062001號買賣契約書影本（即右下
      方未載有賣方匯款帳號及戶名買賣契約書）等情，為其論
      據。
（二）訊據上訴人乙○○固不否認有持和生公司編號HS062001號
      之空白契約書與證人易惠正簽立porter super汽車買賣契
      約，惟否認變造私文書、行使變造私文書，辯稱：我係持
      和生公司之定型化買賣契約書與證人易惠正簽約，我不知
      悉係何人將該契約上之公司戶名及匯款帳號予以塗銷等語
      。
（三）按刑法第210 條變造私文書，係無製作權者，就他人已製
      作完成之真正文書，加以更改，使內容變更。將文書貼上
      紙頭後，加以影印，或將影印本變造後，再予以複印，均
      屬變造行為（最高法院68年台上字第2866號判決意旨參照
      ）。故變造私文書者，必須無製作權者，就原來已經生效
      之私文書，在該文書上加以變更其內容，使其與原來之私
      文書不同，始構成本罪。
（四）本件上訴人乙○○係於和生公司編號HS062001號空白之買
      賣契約書其中一聯影印後予以塗去匯款帳號及戶名，業已
      詳述於前，且觀之告訴人公司所提出之空白買賣契約書，
      就買方、車輛使用人姓名、車輛規格及售價、預定交車日
      期等等契約成立生效必要之點，均付之闕如，實難認為係
      一有效之契約，是被告係在尚未生效之契約上塗去戶名及
      匯款帳號，惟並未直接在與雙方已簽訂、成立生效之買賣
      契約書上變更其內容，其行為縱有可議之處，然依前揭說
      明，自無變更文書可言。
    綜上所述，上訴人乙○○雖有在空白契約上塗去和生公司帳
    號及戶名之行為，惟該空白契約因記載未完成，並非有效之
    文書，上訴人乙○○之行為尚不構成變造私文書罪，此外復
    查無其他積極證據足認上訴人乙○○有何變造私文書犯行，
    不能證明被告此部分之犯罪，本應為無罪之諭知，然檢察官
    認此部分與前開論罪之詐欺取財部分，有想像競合之裁判上
    一罪之關係，爰不另為無罪之諭知，附此敘明。
四、原審適用刑法第342 條第1 項、第339 條第1 項、第51條第
    5 款，刑法施行法第1 條之1 第1 項、第2 項前段規定，並
    審酌上訴人乙○○教育程度係專科畢業，具備相當知識水準
    ，受僱為公司之業務員，不知恪守本分，努力為公司爭取利
    益，以獲得主管及客戶之信賴，因其財務狀況吃緊，為貪圖
    利益，而違背其受任推銷公司汽車之任務，將和生公司所原
    本可接到之汽車訂單，轉介由他公司承接，又利用為公司業
    務員身分之機會，詐騙取得購車款項59萬1 千元，使和生公
    司蒙在鼓裡，並背負因其詐騙行為須對外履約、賠償之損害
    ，財物、名譽盡損，其所造成之損害亦非甚微，犯罪後猶飾
    詞圖卸，不知悔改，亦未與告訴人和解等一切情狀，就背信
    部分量處有期徒刑4 月，就詐欺部分量處有期徒刑8 月，並
    定其應執行刑為有期徒刑10月。經核原判決認事用法並無不
    合，量刑及定執行刑亦屬適當，上訴人乙○○上訴否認犯罪
    ，為無理由，應予駁回。
據上論結，應依刑事訴訟法第368條，判決如主文。
本案經檢察官林應華到庭執行職務。
中    華    民    國    99    年    2     月    8     日
                  刑事第八庭    審判長法  官  洪兆隆
                                      法  官  郭玫利
                                      法  官  張盛喜
以上正本證明與原本無異。
被告不得上訴。
檢察官如不服本判決應於收受本判決後10日內向本院提出上訴書
狀，其未敘述上訴理由者，並得於提起上訴後10 日 內向本院補
提理由書狀（均須按他造當事人之人數附繕本）「切勿逕送上級
法院」。
中    華    民    國    99    年    2     月    8     日
                                      書記官  黃一秋
附錄本判決論罪科刑法條：
刑法第342 條（背信罪）
為他人處理事務，意圖為自己或第三人不法之利益，或損害本人
之利益，而為違背其任務之行為，致生損害於本人之財產或其他
利益者，處5 年以下有期徒刑、拘役或科或併科1 千元以下罰金
。
前項之未遂犯罰之。
刑法第339 條（普通詐欺罪）
意圖為自己或第三人不法之所有，以詐術使人將本人或第三人之
物交付者，處5 年以下有期徒刑、拘役或科或併科1 千元以下罰
金。
以前項方法得財產上不法之利益或使第三人得之者，亦同。
前二項之未遂犯罰之。

司法院資訊處製作；財團法人民間司法改革基金會備份。
